臺灣高等法院高雄分院刑事判決　　　　99年度上訴字第1806號
上　訴　人　臺灣高雄地方法院檢察署檢察官
被　　　告　徐明吉
指定辯護人　義務辯護人陳里己律師
上列上訴人因被告違反毒品危害防制條例案件，不服臺灣高雄地
方法院99年度訴字第953 號中華民國99年9 月27日第一審判決（
起訴案號：臺灣高雄地方法院檢察署98年度偵字第38023 號），
提起上訴，本院判決如下：
    主  文
上訴駁回。
    事  實
一、徐明吉係高雄市○○區○○路、民族路口「時尚PUB 」之服
    務生，而某真實姓名年籍不詳、綽號「神經」之成年男子（
    下稱「神經」）則是該店之常客，經常於每星期五、六晚上
    至該店消費。民國98年11月28日（星期六）凌晨1 時許（起
    訴書原記載為98年12月4 日19時40分前之某時），「神經」
    至「時尚PUB 」消費時，因害怕遭警察臨檢，乃將兼含第二
    級毒品MDMA及甲基安非他命之淺藍綠色圓錠67顆（含塑膠包
    裝袋毛重19.58 公克，驗前淨重17.3公克，驗後淨重17.289
    公克，MDMA純質淨重7.689 公克，甲基安非他命純質淨重1.
    211 公克）及第三級毒品愷他命白色粉末1 包（毛重70.6公
    克，驗前淨重69.139公克，驗後淨重69.126公克，純質淨重
    65.198公克）（下稱上開毒品）託交徐明吉暫時保管。徐明
    吉明知MDMA及甲基安非他命為毒品危害防制條例所列管之第
    二級毒品，不得非法持有，亦明知愷他命為毒品危害防制條
    例所列管之第三級毒品，不得持有該毒品純質淨重20公克以
    上，竟基於同時持有第二級毒品及持有第三級毒品純質淨重
    20公克以上之犯意，應允「神經」之要求，代為暫時保管上
    開毒品而持有之，並將上開毒品藏置於其所騎用之車牌號碼
    P3J-398 號重型機車（登記所有人為其母親徐陳美鳳）置物
    箱中。同日上午6 時許，徐明吉下班時，因未見「神經」在
    店內，乃暫將上開毒品帶回高雄縣大寮鄉○○村○○路10之
    2 號9 樓之3 住處存放，並伺機將上開毒品歸還「神經」。
    是日起至98年12月4 日（星期五）期間，徐明吉向店內客人
    探詢「神經」之下落，欲請「神經」至「時尚PUB 」將上開
    毒品取回，惟因所詢問之客人不認識「神經」而未果。徐明
    吉思忖「神經」應會於98年12月4 日（星期五）晚上至「時
    尚PUB 」消費，乃於98年12月4 日19時30分許，將上開毒品
    置於其所穿著之外套口袋內，自其高雄縣大寮鄉○○村○○
    路10之2 號9 樓之3 住處，騎乘上開車牌號碼P3J-398 號重
    型機車，前往高雄市○○區○○路、民族路口之「時尚PUB
    」，欲將上開毒品歸還「神經」。同日19時40分許（即徐明
    吉自住處出發10分鐘後），徐明吉行經高雄縣大寮鄉○○○
    路102 號前時，與其他車輛發生車禍而受傷，並經高雄縣政
    府消防局派遣救護車將其送往高雄市立小港醫院急救，到達
    醫院時，由於徐明吉意識模糊，消防局救護人員李建儒、戴
    光燦為確認徐明吉人別身分，乃搜尋徐明吉穿著之衣物口袋
    有無證件，因而發覺徐明吉身穿之外套口袋內有淺藍綠色圓
    錠67顆、白色粉末1 包及現金新臺幣（下同）10萬元，查覺
    有異，隨即報警，經警到場處理並扣得上開物品，因而查悉
    上情。
二、案經高雄縣政府警察局林園分局報請臺灣高雄地方法院檢察
    署檢察官偵查起訴。
    理  由
壹、證據能力部分：
一、證人李建儒、戴光燦、方志揮於偵查中所為之陳述有證據能
    力：
  (一)按被告以外之人於偵查中向檢察官所為陳述，除顯有不可信
    之情況者外，得為證據，刑事訴訟法第159 條之1 第2 項定
    有明文。偵查中對被告以外之人（包括證人、鑑定人、告訴
    人、被害人及共同被告等）所為之偵查筆錄，或被告以外之
    人向檢察官所提之書面陳述，性質上均屬傳聞證據。惟現階
    段刑事訴訟法規定檢察官代表國家偵查犯罪、實施公訴，依
    法其有訊問被告、證人及鑑定人之權，證人、鑑定人且須具
    結，而實務運作時，檢察官偵查中向被告以外之人所取得之
    陳述，原則上均能遵守法律規定，不致違法取供，其可信度
    極高，職是，被告以外之人前於偵查中已具結而為之證述，
    除反對該項供述得具有證據能力之一方，已釋明「顯有不可
    信之情況」之理由外，不宜遽指該證人於偵查中之陳述不具
    證據能力。
  (二)經查，本件證人李建儒、戴光燦、方志揮於檢察官偵查中所
    為之陳述，既經依法具結，且無證據顯示檢察官在偵查時有
    不法取供之情形，此外，亦查無證據顯示有顯不可信之情況
    ，故依上開說明，證人李建儒、戴光燦、方志揮於偵查中之
    證述自有證據能力。
二、按傳聞法則之重要理論依據，在於傳聞證據未經當事人之反
    對詰問予以核實，乃予排斥，惟若當事人已放棄對原供述人
    之反對詰問權，於法院審判時表明同意該等傳聞證據可作為
    證據，基於證據資料愈豐富，愈有助於真實發現之理念，並
    貫徹刑事訴訟法修法加重當事人進行主義之精神，確認當事
    人對於證據能力有處分權之制度，傳聞證據經當事人同意作
    為證據，法院認為適當者，亦得為證據。另當事人於調查證
    據時，對於傳聞證據表示「沒有意見」、「對於證據調查無
    意見」，而未於言詞辯論終結前聲明異議，應視為已有將該
    等傳聞證據採為證據之同意，此刑事訴訟法第159 條之5 定
    有明文。檢察官、被告及辯護人於本院準備程序及審判期日
    時，已表示對於全案卷證傳聞證據之證據能力均無意見，且
    同意作為本案之證據（見本院卷第27至29頁、第44頁），依
    刑事訴訟法第159 條之5 之規定，檢察官、被告及辯護人已
    同意本案傳聞證據均有證據能力，本院斟酌該等證據並非非
    法取得，亦無證明力明顯過低之情形，是該等證據，均得採
    為證據。
貳、有罪部分：
一、訊據被告徐明吉（下稱被告）對於前揭事實，迭於原審及本
    院審理時均坦承不諱，本院審酌：
  (一)證人李建儒、戴光燦、方志揮於偵查中證稱：被告因交通事
    故受傷並經消防局送至高雄市立小港醫院急救，到院後由於
    被告意識模糊，消防局救護人員為確認被告人別身分，先行
    搜尋被告穿著之衣物口袋有無證件，發覺被告身穿之外套口
    袋內有白色粉末乙包、淺藍綠色圓錠67顆及現金10萬元等語
    （見偵卷第74頁、第92至93頁）。證人即被告母親徐陳美鳳
    於偵查中證稱：我們每個月7 日要繳房貸，是在銀行帳戶自
    動扣款，所以每個月我們都會把錢存到銀行帳戶內，在被告
    發生車禍前一天，我有拿10萬元給被告，要他將錢存到銀行
    帳戶內等語（見偵卷第75頁）。證人潘俊宏於本院審理中證
    稱：98年間我在「時尚PUB 」擔任領班，被告則是店裡的服
    務生，我也認識一個綽號「神經」之人，因為他是我們店裡
    面的常客，他通常在星期五、六晚上到我們店裡玩樂，時間
    很固定。我們公司沒有配置宿舍給員工，但有配置置物櫃給
    員工，置物櫃是開放式的，沒有鎖，客人常常會將東西寄放
    在服務人員那裡，因為他們不想花置物櫃的錢，綽號「神經
    」之人也曾經寄放東西在被告那裡，寄放的原因我不知道。
    我不知道綽號「神經」之人的真實姓名及聯絡電話，我們店
    大約在99年5 、6 月間結束營業，在結束營業之前，綽號「
    神經」之人會到店裡消費等語（見本院卷第45至47頁）。且
    98年11月28日係星期六，98年12月4 日係星期五乙節，亦有
    98年日曆表1 份在卷可稽（見本院卷第61頁）。足認被告之
    自白與證人李建儒、戴光燦、方志揮、徐陳美鳳、潘俊宏之
    證詞互核相符，洵可憑採。
  (二)被告迭於警詢、偵查、原審及本院審理時，均否認有施用毒
    品之行為，查其素行前科，亦無違反毒品危害防制條例案件
    之前案紀錄，此有臺灣高等法院被告前案紀錄表1 份在卷可
    稽；且其為警查獲後所採集之尿液經送檢驗結果，並未驗出
    MDMA、愷他命陽性反應之情，亦有臺灣檢驗科技股份有限公
    司99年2 月25日濫用藥物尿液檢驗報告2 份附卷可憑（見偵
    卷第86、87頁）。足認被告確無施用毒品之惡習，其既無施
    用毒品之惡習，自無為己施用之目的，而向他人購入毒品，
    或以其他原因取得毒品之必要，由此益徵，被告供稱上開毒
    品係「神經」所寄放，而非伊所購入乙節，尚屬有據，而非
    子虛。
  (三)此外，復有高雄縣政府警察局扣押筆錄、扣押物品目錄表、
    扣押物品照片、高雄縣政府消防局大寮分隊98年12月7 日職
    務報告書、職員工作紀錄簿等件在卷可稽，及淺藍綠色圓錠
    67顆、白色粉末1 包扣案可資佐證。扣案之淺藍綠色圓錠67
    顆、白色粉末1 包經送高雄醫學大學附設中和紀念醫院鑑定
    結果，淺藍綠色圓錠含有MDMA成分（驗後純質淨重合計約7.
    698 公克）、甲基安非他命成分（驗後純質淨重合計1.211
    公克）；白色粉末1 包含有愷他命成分（驗後純質淨重65.1
    98公克），有該院檢驗報告1 份在卷可稽（見偵卷第24、25
    頁）。
  (四)綜上所述，被告上開任意性之自白既有前揭證據可佐，核與
    事實相符，自得採為論罪科刑之依據，是本案事證已臻明確
    ，被告犯行洵堪認定，應予依法論科。
二、核被告所為，係犯毒品危害防制條例第11條第2 項之持有第
    二級毒品罪、同條例第11條第5 項之持有第三級毒品純質淨
    重20公克以上罪。被告以一行為同時持有2 類第二級毒品（
    MDMA、甲基安非他命）及持有第三級毒品純質淨重20公克以
    上，為想像競合犯，應依刑法第55條規定，從一重論以持有
    第三級毒品純質淨重20公克以上之罪。
三、原審以被告罪證明確，因而依毒品危害防制條例第11條第2
    項、第5 項、第18條第1 項前段、刑法第11條、第55條、第
    38條第1 項第1 款、第2 款等規定，審酌被告高中肄業，已
    有一定之智識，當知其持有毒品對國民身心健康戕害甚鉅，
    且持有第三級毒品愷他命之純質淨重逾20公克甚多，對社會
    秩序已有相當之危害程度，惟念其坦承犯罪，犯後態度良好
    等一切情狀，因而量處有期徒刑8 月。並就沒收部分敘明：
    (一)扣案之兼含第二級毒品MDMA及甲基安非他命成分之淺藍綠
    色圓錠67顆（含袋毛重19.58 公克，驗前淨重17.3公克，驗
    後淨重17.289公克）為第二級毒品，應依毒品危害防制條例
    第18條第1 項前段之規定宣告沒收銷燬。包裝上開圓錠之空
    塑膠包裝袋1 只，係用於包裹圓錠，防止其裸露、潮濕，便
    於攜帶施用，衡酌該圓錠並非粉末狀態，與塑膠包裝袋非不
    可分離，應認塑膠包裝袋尚非毒品之一部，惟係屬被告所有
    供其持有毒品犯罪所用之物，爰依刑法第38條第1 項第2 款
    之規定宣告沒收。至鑑驗耗用之第二級毒品MDMA及甲基安非
    他命既已滅失，自無庸再予宣告沒收銷燬。(二)另因毒品危害
    防制條例第18條第1 項前段僅規定第一級、第二級毒品沒收
    銷燬之，而同條項中段就查獲之第三級毒品部分僅規定「沒
    入銷燬之」，乃屬行政罰之性質，僅能由查獲機關以行政處
    分之「沒入銷燬」程序處理，要不得由法院諭知「沒收銷燬
    」之刑事處分，故前開扣得之愷他命既為第三級毒品，自無
    從由法院依該條項規定諭知沒入銷燬；然扣案之愷他命1 包
    （毛重70.6公克，驗前淨重69.139公克，驗後淨重69.126公
    克）既屬違禁物，即應依刑法第38條第1 項第1 款之規定宣
    告沒收。扣案愷他命之塑膠包裝袋1 只，為被告連同愷他命
    一起取得，且因所包裝之愷他命為粉末狀態，部分已殘留沾
    黏於包裝袋上，與上開扣案之淺藍綠色圓錠不同，衡情該包
    裝袋與其內愷他命毒品難以析離，且無析離之實益與必要，
    應視同第三級毒品整體，併依刑法第38條第1 項第1 款之規
    定宣告沒收。至鑑驗耗用之第三級毒品愷他命既已滅失，自
    無庸再予宣告沒收。(三)扣案之sony廠牌T700型號行動電話1
    支（含0000000000門號SIM 卡1 張）、NOKIA 廠牌RM－305
    型號行動電話1 支（含0000000000門號SIM 卡1 張）及現金
    10萬元，雖為被告所有，惟既非違禁物，亦非供犯罪所用或
    犯罪預備、因犯罪所生或所得之物，爰不予宣告沒收，復就
    後述「不另為無罪諭知部分」詳敘理由。經核原判決認事用
    法均無違誤，量刑亦稱允當，檢察官上訴意旨，認被告應構
    成販賣或運輸第二、三級毒品罪，而指摘原判決不當，為無
    理由（詳後述），應予駁回。
參、不另為無罪諭知部分：
一、公訴意旨略以：被告基於營利之犯意，於98年12月4 日19時
    40分前之某時，向姓名年籍不詳之成年人，販入兼含第二級
    毒品MDMA及甲基安非他命之淺藍綠色圓錠67顆（驗後淨重17
    .289公克）、第三級毒品愷他命白色粉末1 包（驗後淨重69
    .126公克），伺機對外販售。98年12月4 日19時40分許，被
    告攜帶上開毒品，騎乘機車自高雄縣大寮鄉○○村○○路10
    之2 號9 樓之3 住處出發，欲前往高雄市○○區○○路、民
    族路交岔路口處之「時尚PUB 」，行經高雄縣大寮鄉○○○
    路102 號前時，因與其他車輛發生車禍而受傷，經送往高雄
    市立小港醫院急救，救護人員為確認被告人別身分而搜尋被
    告衣物時，在外套口袋內發現上開毒品及現金10萬元。因認
    被告此部分涉犯毒品危害防制條例第4 條第2 項、第3 項販
    賣或運輸第二、三級毒品罪嫌云云。
二、按犯罪事實應依證據認定之，無證據不得認定犯罪事實；又
    不能證明被告犯罪者，應諭知無罪之判決，刑事訴訟法第15
    4 條第2 項、第301 條第1 項分別定有明文。而刑事訴訟法
    上所謂認定犯罪事實之證據，係指足以認定被告確有犯罪行
    為之積極證據而言，該項證據自須適合於被告犯罪事實之認
    定，始得採為斷罪資料。如未能發現相當證據，或證據不足
    以證明，自不能以推測或擬制之方法，以為裁判之基礎。又
    刑事訴訟上證明之資料，無論其為直接或間接證據，均須達
    於通常一般之人均不致有所懷疑，而得確信其為真實之程度
    ，始得據為有罪之認定，若其關於被告是否犯罪之證明未能
    達此程度，而有合理性懷疑之存在，致使無從形成有罪之確
    信，根據「罪證有疑，利於被告」之證據法則，即不得遽為
    不利被告之認定（最高法院29年度上字第3105號、40年度台
    上字第86號、76年度台上字第4986號判例意旨參照）。
三、訊據被告堅決否認有此部分販賣或運輸第二、三級毒品犯行
    ，辯稱：伊僅係受「神經」之託保管持有上開毒品，伊並未
    販賣或運輸第二、三級毒品等語。經查：
  (一)販賣毒品罪，固祗須以營利為目的，予以販入或賣出，有一
    於此，其犯罪即為完成，不以販入後復行賣出為要件；然而
    成立該罪仍須行為人主觀上有營利之目的，客觀上有販入或
    賣出之行為，始得成立（最高法院92年度台上字第1288號判
    決意旨參照）。查本件被告所持有之MDMA及甲基安非他命，
    純質淨重雖分別為7.689 公克、1.211 公克，愷他命驗後純
    質淨重則為65.198公克，然持有毒品之原因本有多端，或僅
    係單純持有，或係為供己或他人施用、或為販賣、或為運輸
    等原因而持有，此亦毒品危害防制條例第4 條至第11條，分
    別視持有原因之不同，而異其構成要件及法定刑之緣故，職
    是，被告是否涉犯販賣第二級、第三級毒品罪，仍應視其他
    事證綜合論斷，尚不得僅憑被告持有扣案毒品之數量多寡，
    即遽認其係以營利之目的販入而持有。
  (二)以本件查獲過程而論，被告並非經警依法實施通訊監察，查
    得其與他人交涉買賣毒品，亦非經他人指述被告有何販毒行
    為，而予查獲。僅因偶然之交通事故，救護人員為確認被告
    之身分人別，而搜尋被告之衣物口袋，方才查悉被告持有扣
    案毒品之情，且被告遭警查扣之物，除扣案之毒品、現金10
    萬元外，並未扣得分裝袋或電子磅枰等通常用於販毒所需之
    器物，亦無相關事證可資證明被告係向他人購得系爭毒品，
    基於無罪推定及罪證有疑、利於被告之原則，自不足認定被
    告有何意圖營利販入第二級、第三級毒品之行為。又本件被
    告隨身雖攜有現金10萬元，然依證人即被告母親徐陳美鳳證
    述：戶籍地房子有貸款，房子登記為被告的，貸款亦由被告
    申辦及繳納，98年12月間伊有拿10萬元給被告繳納貸款等語
    （見偵卷第75頁），核與被告辯稱：10萬元係其母親徐陳美
    鳳所交付之情相符，則該筆10萬元現金是否與購買毒品有關
    ，亦非無疑。況倘被告係向他人購買毒品，理當應係支出現
    金而非收入現金，則其身上應無大筆現金留存，方符情理。
    然被告遭警查獲時，身上除有上開扣案毒品外，尚有現金10
    萬元，數額頗鉅，已如上述。由此足證，被告並非係向他人
    購入毒品，此10萬元現金亦與被告持有毒品犯行無關，甚為
    明灼。
  (三)被告否認有施用毒品之行為，其亦無違反毒品危害防制條例
    案件之前科紀錄，且其為警查獲後所採集之尿液經送檢驗結
    果，復未檢驗出MDMA、愷他命陽性反應等情，業如上述。足
    認被告確無施用毒品之惡習，其既無施用毒品之惡習，自無
    為己施用之目的，而向他人購入毒品，或以其他原因取得毒
    品之必要，由此益徵，被告供稱上開毒品係「神經」所寄放
    ，而非伊所購入乙節，尚屬有據，而非子虛。
  (四)按毒品危害防制條例所稱之運輸，係指單純運輸並無他項目
    的者而言，否則單純為轉讓、施用等目的所為之搬運毒品行
    為，豈不皆應依運輸毒品論罪（最高法院92年度台上字第11
    84號判決意旨參照）。毒品危害防制條例所稱之運輸毒品，
    指以運輸之意思將毒品由甲地運到乙地之行為，其意思非販
    賣、非持有而為運輸之意思，其行為係由甲地運到相當距離
    之乙地並含有運輸之作用者而言（最高法院97年度台上字第
    3271號判決意旨參照）。運輸毒品罪所謂「運輸」，係指轉
    運輸送而言，雖不以自國外輸入國內或自國內輸出國外者為
    限，運輸之動機、目的係為己或為他人，運輸之方法為海運
    、空運、陸運或兼而有之，亦非所問，然仍應以本於運輸意
    思而搬運輸送，即須有此意圖，而為搬運輸送之行為，始成
    立運輸罪；若係為單純持有而零星持送，如無運輸之認識或
    意圖，即不能論以該罪（最高法院98年度台上字第3007號判
    決意旨參照）。查被告於98年12月4 日（星期五）19時30分
    許，將上開毒品置於其所穿著之外套口袋內，自其高雄縣大
    寮鄉○○村○○路10之2 號9 樓之3 住處，騎乘車牌號碼P3
    J-398 號重型機車，前往高雄市○○區○○路、民族路口之
    「時尚PUB 」，欲將上開毒品歸還「神經」，惟於出發後10
    分鐘即19時40分許，行經高雄縣大寮鄉○○○路102 號前時
    ，因與其他車輛發生車禍而受傷，並經高雄縣政府消防局救
    護人員送往小港醫院急救，到達醫院時，由於被告意識模糊
    ，消防局救護人員為確認被告人別身分，乃搜尋被告穿著之
    衣物口袋有無證件，因而發覺被告外套口袋內有上開毒品等
    情，業經本院認定如前。足認被告攜帶上開毒品之目的係為
    將毒品歸還「神經」，且其騎乘機車自其高雄縣大寮鄉○○
    村○○路10之2 號9 樓之3 住處出發，欲前往高雄市○○區
    ○○路、民族路口之「時尚PUB 」，惟出發10分鐘後，行經
    高雄縣大寮鄉○○○路102 號前即發生車禍，並經消防救護
    人員送往小港醫院時，發現其外套口內有上開毒品。被告攜
    帶上開毒品之目的既為歸還「神經」，自非基於「運輸」之
    目的而攜帶上開毒品，且被告僅騎乘機車10分鐘之車程即發
    生車禍，充其量亦屬短途持有，衡諸上開最高法院判決意旨
    ，被告之行為尚與運輸毒品罪之構成要件有間，自不得以運
    輸毒品之罪責相繩。
四、綜上所述，檢察官認被告此部分涉嫌前揭犯行所憑之證據，
    尚未達於通常一般之人均不致有所懷疑，而得確信其為真實
    之程度，依刑事訴訟制度「倘有懷疑，即從被告之利益為解
    釋」、「被告應被推定為無罪」之證據法則，即難據以為不
    利於被告之認定。此外，本院依卷內現存全部證據資料，復
    查無其他證據足資認定被告確有檢察官所起訴此部分之犯行
    ，即屬不能證明被告此部分犯罪，揆諸前開說明，本應為被
    告此部分無罪之諭知，惟因檢察官認此部分若成立犯罪，與
    被告前開有罪部分，有吸收犯之實質上一罪關係，爰不另為
    無罪之諭知。
據上論結，應依刑事訴訟法第368條，判決如主文。
本案經檢察官陳國全到庭執行職務。
中    華    民    國    100   年    1     月    7     日
                  刑事第十一庭  審判長法  官  翁慶珍
                                      法  官  簡志瑩
                                      法  官  孫啟強
以上正本證明與原本無異。
如不服本判決應於收受本判決後10日內向本院提出上訴書狀，其
未敘述上訴理由者，並得於提起上訴後10日內向本院補提理由書
狀（均須按他造當事人之人數附繕本）「切勿逕送上級法院」。
中    華    民    國   100    年    1     月    7     日
                                      書記官  劉鴻瑛
附錄本件判決論罪科刑法條：
毒品危害防制條例第11條
持有第一級毒品者，處 3 年以下有期徒刑、拘役或新臺幣 5 萬
元以下罰金。
持有第二級毒品者，處 2 年以下有期徒刑、拘役或新臺幣 3 萬
元以下罰金。
持有第一級毒品純質淨重十公克以上者，處 1 年以上 7 年以下
有期徒刑，得併科新臺幣 1 百萬元以下罰金。
持有第二級毒品純質淨重二十公克以上者，處 6 月以上 5 年以
下有期徒刑，得併科新臺幣 70 萬元以下罰金。
持有第三級毒品純質淨重二十公克以上者，處 3 年以下有期徒
刑，得併科新臺幣 30 萬元以下罰金。
持有第四級毒品純質淨重二十公克以上者，處 1 年以下有期徒
刑，得併科新臺幣 10 萬元以下罰金。
持有專供製造或施用第一級、第二級毒品之器具者，處 1 年以
下有期徒刑、拘役或新臺幣 1 萬元以下罰金。